臺灣高等法院高雄分院刑事判決　　　　　　　　　　九十一年度上訴字第五七七號
　　上　訴　人
　　即　被　告　甲○○
右上訴人因偽造文書案件，不服台灣高雄地方法院九十一年度易緝字第四０號中華民
國九十一年三月十四日第一審判決（起訴案號：台灣高雄地方法院檢察署八十九年度
偵字第七八二八號），提起上訴，本院判決如左：
    主  文
原判決撤銷。
甲○○連續行使偽造私文書，足以生損害於公眾及他人，處有期徒刑拾月。
附表所示署押（署名及指印數量如附表所載）均沒收。
    事  實
一、甲○○曾於民國八十二年間，因違反麻醉藥品管理條例案件及違反藥事法案件，
    分別經法院判處有期徒刑五月、七月確定，並定其應執行有期徒刑十月，本應入
    監服刑，惟甲○○逃匿，經臺灣臺北地方法院檢察署檢察官於八十六年十月三十
    日發布通緝在案，甲○○於通緝期間，仍不知悔改，復於八十八年三月十九日上
    午九時十分許，在高雄縣仁武鄉烏林村南昌巷四七號（起訴書誤載為高雄市○○
    路八十一巷四號），因涉嫌施用第一級毒品海洛因，與黃進忠、丁再德二人，為
    警持臺灣高雄地方法院檢察署檢察官核發搜索票當場查獲，甲○○為逃避刑責及
    掩飾其為通緝犯之身分，竟基於偽造署押之犯意，冒用「乙○○」之名義應訊，
    接續於附表編號第一至六號所示時間，在各該編號所示文件上偽簽「乙○○」之
    署名或按捺指印，並基於行使偽造私文書之概括犯意，於附表編號第七至十二所
    示時間，偽簽「乙○○」署名及按捺指印以「乙○○」名義偽造附表編號第七至
    十二所示私文書，並持以行使交付附表編號第七至十二號所示機關，均足以生損
    害於國家司法權之正確行使及「乙○○」之權益。嗣乙○○於八十八年十一月二
    十四日到案說明，始發現上情。
二、案經臺灣高雄地方法院檢察署檢察官自動檢舉偵查起訴。
    理  由
一、訊據上訴人即被告甲○○對於右揭事實坦承不諱，並經證人乙○○證述明確，復
    有附表所示文書十二份、乙○○身分證影本一張、本人照片三張及臺灣高等法院
    被告全國前案紀錄表一份附卷可佐，又附表所示文書其上之指印經送內政部警政
    署刑事警察局以電腦析鑑、人工確認鑑定結果，與被告之左拇指指紋相符，有該
    局八十九年一月十九日（八九）刑紋字第五六四九號函檢附八十九年一月十五日
    局紋字第○七一號指紋鑑定書一份在卷可稽，被告在附表所示文書上偽造「乙○
    ○」之署押及偽造「乙○○」名義之書狀後，持以行使交付臺灣高雄地方法院、
    本院及臺灣高雄地方法院檢察署，均足以生損害於國家司法權之正確行使及「乙
    ○○」之權益。事證明確，被告犯行洵堪認定。
二、核被告在附表編號第一至六號所示文件上偽造「乙○○」簽名及按捺指印之行為
    ，係犯刑法第二百十七條第一項偽造署押罪，被告以「乙○○」名義偽造附表編
    號第七至十二所示私文書並持以行使之行為，係犯刑法第二百十六條、第二百十
    條行使偽造私文書罪。被告在附表編號第一至六號所示文件上偽造「乙○○」署
    押之行為，係以接續之意思，於密接之時間、地點，以類似方法接續為同一行為
    ，為接續犯，應僅論以一罪。被告多次行使附表編號第七至十二號偽造私文書行
    為，時間緊接，方法相同，觸犯構成要件相同之罪名，顯係基於概括犯意反覆為
    之，為連續犯，應依刑法第五十六條規定以一罪論，並加重其刑。被告偽造附表
    編號第七至十二號所示私文書時雖同時有偽造「乙○○」署押之行為，惟該部分
    偽造署押之行為為偽造私文書之階段行為，又其偽造私文書後進而行使，偽造之
    低度行為，應為行使之高度行為所吸收，均不另論罪。被告所犯上開二罪名間，
    有方法結果之牽連關係，應從一重之行使偽造私文書罪處斷。附表編號第六至十
    二號部分雖未經公訴人起訴，惟此部分與公訴人起訴部分，有裁判上一罪關係，
    應為起訴效力所及，本院自得併予審理。又公訴人認被告應依刑法第二百十七條
    偽造署押罪處斷，尚有未合，惟起訴之基本社會事實同一，應變更起訴法條後予
    以審判。
三、被告犯罪事證既明，原審法院予以諭罪科刑，固非無據，惟查：(一)原判決未論
    述附表編號第一至六號、附表編號第七至十二號係分別犯刑法第二百十七條第一
    項偽造署押罪及刑法第二百十六條、第二百十條行使偽造私文書罪，並說明該二
    罪之關係，自有違誤。(二)被告在附表編號第七、八、十二號所示文書上簽名，
    係表明收受裁定之旨，該送達證書屬收據之性質，被告在該文書上簽收後復持以
    交還臺灣高雄地方法院，係犯刑法第二百十六條、第二百十條行使偽造私文書罪
    ，原判決未予說明認定，亦有未當。被告上訴意旨指摘原判決量刑過重，雖無理
    由，惟原判決既有上開可議之處，自應由本院撤銷改判。審酌被告於八十二年間
    ，因違反麻醉藥品管理條例案件及違反藥事法案件，分別經法院判處有期徒刑五
    月、七月確定後逃匿，經臺灣臺北地方法院檢察署檢察官於八十六年十月三十日
    發布通緝在案，有臺灣高雄地方法院檢察署刑案資料查註紀錄表可按，被告為逃
    避查緝及刑責致有本件犯行，缺乏自省能力及悔改之心，且危害國家司法權之行
    使，惟念其犯罪後坦承犯情，態度尚可等一切情狀，量處如主文第二項所示之刑
    ，以資警惕。附表編號第一至十二號所示文書上偽造之署押（署名及指印數量如
    附表所載），應依刑法第二百十九條規定宣告沒收。至附表編號第七至十二號所
    示偽造之私文書，均經被告行使交付臺灣高雄地方法院或本院，已非被告所有，
    不另宣告沒收，附此敘明。
據上論斷，應依刑事訴訟法第三百六十九條第一項前段、第三百六十四條、第二百九
十九條第一項前段、第三百條，刑法第五十六條、第二百十六條、第二百十條、第二
百十七條第一項、第五十五條、第二百十九條，判決如主文。
本案經檢察官張其主到庭執行職務。
中    華    民    國     九十一     年       六       月      十八      日
                              臺灣高等法院高雄分院刑事第六庭
                                  審判長法官  范惠瑩
                                        法官  謝靜雯
                                        法官  張意聰
右正本證明與原本無異。
如不服本判決應於收受本判決後十日內向本院提出上訴書狀，其未述上訴理由者，
並得於提起上訴後十日內向本院補提理由書狀（均須按他造當事人之人數附繕本)「
切勿逕送上級法院」。
                                      書記官  馬蕙梅
中    華    民    國     九十一     年       六       月       二十     日
本件論罪科刑法條：
中華民國刑法第二百十六條
行使第二百十條至第二百十五條之文書者，依偽造、變造文書或登載不實事項或使登
載不實事項之規定處斷。
中華民國刑法第二百十條
偽造、變造私文書，足以生損害於公眾或他人者，處五年以下有期徒刑。
附表：
┌───┬───────────┬─────────────┬─────┐
│編  號│  文  書  名  稱      │  偽造之署押（含指印）    │  時  間  │
├───┼───────────┼─────────────┼─────┤
│  一  │高雄市政府警察局刑警大│「乙○○」之署名及指印各二│八十八年三│
│      │隊搜索扣押證明筆錄（收│枚                        │月十九日上│
│      │據、證明）            │                          │午九時二十│
│      │                      │                          │分許      │
├───┼───────────┼─────────────┼─────┤
│  二  │高雄市政府警察局刑警大│「乙○○」之署名及指印各二│八十八年三│
│      │隊權利告知書          │枚                        │月十九日上│
│      │                      │                          │午十時十分│
│      │                      │                          │許        │
├───┼───────────┼─────────────┼─────┤
│  三  │高雄市政府警察局刑警大│「乙○○」之署名一枚及指印│八十八年三│
│      │隊偵二隊五分隊嫌疑人調│四枚                      │月十九日上│
│      │查筆錄                │                          │午九時五十│
│      │                 │                          │八分許起  │
├───┼───────────┼─────────────┼─────┤
│  四  │高雄市政府警察局偵辦煙│「乙○○」之署名及指印各一│八十八年三│
│      │毒案件嫌疑人尿液採證代│枚                        │月十九日上│
│      │碼對照表              │                          │五十一時三│
│      │                      │                          │十分許    │
├───┼───────────┼─────────────┼─────┤
│  五  │臺灣高雄地方法院檢察署│「乙○○」之署名一枚      │八十八年三│
│      │八十八年度偵字第七九四│                          │月十九日下│
│      │九號八十八年三月十九日│                          │午四時許  │
│      │訊問筆錄              │                          │          │
├───┼───────────┼─────────────┼─────┤
│  六  │臺灣高雄地方法院八十八│「乙○○」之署名一枚      │八十八年三│
│      │年度毒聲字第二二九０號│         │月十九日夜│
│      │八十八年三月十九日訊問│                          │間八時五十│
│      │筆錄                  │                          │分許      │
├───┼───────────┼─────────────┼─────┤
│  七  │臺灣高雄地方法院八十八│「乙○○」之署名一枚      │八十八年三│
│      │年度毒聲字第二二九０號│                          │月十九日夜│
│      │刑事裁定八十八年三月十│                          │間八時五十│
│      │九日送達證書          │                          │分後      │
├───┼───────────┼─────────────┼─────┤
│  八  │臺灣高雄地方法院八十八│「乙○○」之署名及指印各一│八十八年四│
│      │年度毒聲字第二七０五號│枚                        │月十三日  │
│      │刑事裁定送達證書      │                          │          │
├───┼───────────┼─────────────┼─────┤
│  九  │臺灣高等法院高雄分院八│抗告聲請狀一份（署名一枚、│八十八年四│
│      │十八年度毒抗字第一一八│指印八枚）                │月十五日  │
│      │號八十八年四月十五日抗│                          │          │
│      │告聲請狀              │                          │          │
├───┼───────────┼─────────────┼─────┤
│  十  │臺灣高等法院高雄分院八│聲請狀一份（署名二枚、指印│八十八年五│
│      │十八年度毒抗字第一一八│七枚）                    │月十日    │
│      │號八十八年五月十日聲請│                          │          │
│      │狀                    │                          │          │
├───┼───────────┼─────────────┼─────┤
│ 十一 │臺灣高雄地方法院檢察署│陳情書一份（署名、指印各一│八十八年八│
│      │八十八年度聲他字第七一│枚）                      │月四日    │
│      │六號八十八年八月四日陳│                          │          │
│      │情書                  │                          │          │
├───┼───────────┼─────────────┼─────┤
│ 十二 │臺灣高雄地方法院八十八│「乙○○」之署名及指印各一│八十八年九│
│      │年度毒聲字第六三０六號│枚                        │月二十一日│
│      │刑事裁定送達          │                          │          │
└───┴───────────┴─────────────┴─────┘
                                                                      Ｋ
